臺灣高雄地方法院刑事判決
110年度審金訴字第390號
                                  111年度審金訴字第 63號
公  訴  人  臺灣高雄地方檢察署檢察官
被      告  蔡仲凱


選任辯護人  劉思龍律師
            田崧甫律師
            王仁聰律師
上列被告因詐欺等案件，經檢察官提起公訴（110年度偵字第269
號、110年度偵字第3480號、110年度偵字第9556號），本院合併
審理，被告於準備程序就被訴事實為有罪之陳述，經告知簡式審
判程序之旨，並聽取被告與公訴人之意見後，本院合議庭裁定由
受命法官獨任依簡式審判程序審理，判決如下：
    主  文
蔡仲凱犯如附表一所示之罪，各處如附表一「主文」欄所示之刑
。應執行有期徒刑壹年伍月。
    事  實
一、蔡仲凱於民國109年7月間加入真實姓名年籍不詳自稱「楊翔
    麟」、「張聖傑」及LINE暱稱「zhengyuxiang」、「He Qin
    g」等人共同組成之詐欺集團，蔡仲凱依「楊翔麟」、「張
    聖傑」之指示，負責提供臺灣土地銀行板橋分行帳戶(帳號
    ：000-000000000000號帳戶、下稱土地銀行帳戶）供被害人
    匯款，並將匯入土銀帳戶之款項提領後轉交給「楊翔麟」之
    工作。蔡仲凱與「楊翔麟」、「張聖傑」及該詐欺集團其他
    成員等人，共同意圖為自己不法之所有，基於三人以上共同
    犯詐欺取財罪及洗錢之犯意聯絡，於附表二所示時間及方式
    ，向卓宛玲、劉昌易、劉玟聰等3人施用詐術，致渠等陷於
    錯誤，而將附表所示金額存入蔡仲凱所有之土地銀行帳戶內
    。蔡仲凱復依指示，持上開帳戶提款卡，於附表二所示時間
    、地點提款，得手後將所提領款項交付「楊翔麟」，再由「
    楊翔麟」交付「張聖傑」，以此方法製造多層金流斷點，而
    掩飾、隱匿詐欺犯罪所得之去向及所在。嗣因卓宛玲、劉昌
    易、劉玟聰等3人察覺有異，始報警循線查獲上情。
二、案經卓宛玲告訴由苗栗縣政府苗栗分局報告；劉昌易告訴由
    高雄市政府警察局鳳山分局報告；劉玟聰告訴由桃園市政府
    警察局中壢分局報告臺灣高雄地方檢察署偵查起訴。
    理  由
一、本件被告蔡仲凱所犯均係死刑、無期徒刑、最輕本刑為3年
    以上有期徒刑以外之罪，其於準備程序進行中就被訴事實為
    有罪之陳述，經受命法官告知簡式審判程序之旨，並聽取當
    事人之意見後，本院合議庭認無不得或不宜改依簡式審判程
    序進行之情形，爰依刑事訴訟法第273條之1第1項、第284條
    之1規定，裁定由受命法官獨任進行簡式審判程序。是本件
    證據調查依刑事訴訟法第273條之2規定，不受同法第159條
    第1項、第161條之2、第161條之3、第163條之1及第164條至
    170條規定之限制，合先敘明。
二、上開犯罪事實，業據被告蔡仲凱於本院審理時（審金訴一卷
    第59、77、91頁）均坦承不諱，核與證人即告訴人卓宛玲於
    警詢（警一卷第13至14頁）、證人即告訴人劉昌易於警詢（
    警二卷第9至11頁）、證人即告訴人劉玟聰於警詢（警三卷
    第63至65頁）之證述，均參核相符；且有臺灣土地銀行總行
    帳戶基本資料查詢交易結果、客戶歷史交易明細查詢、臺灣
    土地銀行板橋分行109年7月30日函暨附被告開戶資料、身分
    證明文件、開戶影像資料及交易明細各1份（警一卷第15、1
    7至19頁，警三卷第121至136頁）、臺灣土地銀行板橋分行1
    10年10月15日函暨附被告7月9日交易傳票翻拍照片1張、交
    易過程錄影截圖16張（偵一卷第221至223、225至255頁）、
    臺灣土地銀行華江分行110年11月1日函暨附被告7月7日存摺
    取款憑條影本、監視器光碟及臺灣高雄地方檢察署檢察事務
    官勘驗報告各1份（偵二卷第97至99頁，偵三卷第95至100頁
    ，偵三卷末袋內），及如附表二「相關證據欄」所示之證據
    在卷，可資佐證。足認被告前揭任意性自白，核與卷內積極
    事證，均參核相符，堪以採信。是本案事證明確，被告上開
    犯行，堪以認定，均應依法論科。
三、論罪科刑：
㈠按共同正犯之成立，祇須具有犯意之聯絡及行為之分擔，既不
  問犯罪動機起於何人，亦不必每一階段犯行，均須參與，若共
  同實施犯罪行為之人，在共同意思範圍內，各自分擔犯罪行為
  之一部，相互利用他人之行為，以達其犯罪之目的，其成立不
  以全體均參與實施犯罪構成要件之行為為要件；參與犯罪構成
  要件之行為者，固為共同正犯；以自己共同犯罪之意思，參與
  犯罪構成要件以外之行為，或以自己共同犯罪之意思，事前同
  謀，而由其中一部分人實行犯罪之行為者，亦均應認為共同正
  犯，使之對於全部行為所發生之結果，負其責任。另共同正犯
  之意思聯絡，原不以數人間直接發生者為限，若有間接之聯絡
  者，亦包括在內，如甲分別邀約乙、丙犯罪，雖乙、丙間彼此
  並無直接之聯絡，亦無礙於其為共同正犯之成立（最高法院34
  年上字第862號、73年台上字第1886號、77年台上字第2135號
  判例要旨、92年度台上字第2824號判決意旨參照）。參以目前
  詐欺集團之犯罪型態，自架設跨國遠端遙控電話語音託撥及網
  路約定轉帳之國際詐騙電話機房平台，至刊登廣告、收購人頭
  帳戶、撥打電話實施詐騙、指定被害人匯款帳戶、自人頭帳戶
  提領款項、取贓分贓等階段，乃係需由多人縝密分工方能完成
  之集團性犯罪。查本案被告蔡仲凱加入本件暱稱「楊翔麟」、
  「張聖傑」及LINE暱稱「zhengyuxiang」、「He Qing」等人
  之不詳成年人士所屬之詐欺集團，負責取款、提領贓款（俗稱
  車手）後，再依「楊翔麟」、「張聖傑」指示將款項交付給「
  楊翔麟」，被告雖未自始至終參與各階段之犯行，但主觀上對
  該詐欺集團呈現細密之多人分工模式及彼此扮演不同角色、分
  擔相異工作而屬有牟利性之結構等節，顯已有所預見，且其所
  參與者既係本件整體詐欺取財犯罪計畫不可或缺之重要環節，
  而被告與「楊翔麟」、「張聖傑」及其他不詳成年人員間，在
  合同意思範圍內，各自分擔本件犯罪行為之一部，彼此相互利
  用他人之行為，最終共同達成其等詐欺取財犯罪之目的，依前
  揭說明，被告自應就本件詐欺集團詐欺取財犯行所發生之結果
  ，同負全責。
㈡次按洗錢防制法業於105年12月28日修正公布，於106年6月28日
  生效施行。依修正後即現行洗錢防制法第2條第2款、第3條第2
  款規定，掩飾或隱匿刑法第339條犯罪所得之本質、來源、去
  向、所在、所有權、處分權或其他權益者，即構成洗錢行為。
  是依修正後洗錢防制法，掩飾刑法第339條第1項詐欺取財犯罪
  所得去向之行為，亦可構成洗錢罪。本案被告持帳戶提款，於
  附表二所示之時間、地點提領詐騙款項，並依「楊翔麟」、「
  張聖傑」指示，將款項交給「楊翔麟」再轉給上層，實已該當
  於掩飾、隱匿特定犯罪所得去向之行為要件。
㈢核被告蔡仲凱如附表二編號1至3所為，均係犯洗錢防制法第14
  條第1項之洗錢罪、刑法第339條之4第1項第2款之三人以上共
  同詐欺取財罪。被告蔡仲凱與「楊翔麟」、「張聖傑」及其他
  年籍不詳之詐欺集團成員間，互有犯意聯絡及行為分擔，為共
  同正犯。被告就附表二所為，均係以一行為同時洗錢防制法第
  14條第1項之洗錢罪、刑法第339條之4第1項第2款之三人以上
  共同詐欺取財罪，為想像競合犯，應依刑法第55條前段規定，
  均從一重論以三人以上共同詐欺取財罪。被告所犯附表一各罪
  間，犯意各別、時地有異、手段有別，應以數罪併罰之。
㈣復按想像競合犯之處斷刑，本質上係「刑之合併」。其所謂從
  一重處斷，乃將想像競合犯組成之評價上數罪，合併為科刑一
  罪，其所對應之刑罰，亦合併其評價上數罪之數法定刑，而為
  一個處斷刑。易言之，想像競合犯侵害數法益者皆成立犯罪，
  論罪時必須輕、重罪併舉論述，同時宣告所犯各罪名，包括各
  罪有無加重、減免其刑之情形，亦應說明論列，量刑時併衡酌
  輕罪部分量刑事由，評價始為充足，然後依刑法第55條前段規
  定「從一重處斷」，非謂對於其餘各罪可置而不論。因此，法
  院決定處斷刑時，雖以其中最重罪名之法定刑，做為裁量之準
  據，惟於裁量其輕重時，仍應將輕罪合併評價在內（最高法院
  108年度台上字第4405號、第4408號刑事判決意旨參照）。查
  被告就本案犯行，迭於本院審理時坦承犯行（審金訴一卷第59
  、77、91頁），而依洗錢防制法第16條第2項規定：「犯前二
  條之罪，在偵查或審判中自白者，減輕其刑。」故本件被告所
  犯洗錢罪部分，依上開說明，應減輕其刑，而本件犯行均係從
  一重論處三人以上共同詐欺取財罪，是被告就想像競合輕罪得
  減刑部分，本院量刑時將併予審酌。
㈤爰以行為人之責任為基礎，審酌被告蔡仲凱正值青壯，不思循
  正常途徑賺取生活所需，竟圖謀非法所得，加入「楊翔麟」、
  「張聖傑」所屬之詐欺集團，共同為如附表二所示之三人以上
  共同詐欺取財、洗錢等犯行，擔任車手領款，嚴重影響金融秩
  序，破壞社會互信基礎，助長詐騙犯罪歪風，並增加查緝犯罪
  及告訴人尋求救濟之困難，所為實屬不該。惟念其犯後於本院
  審理時坦承犯行，態度非惡，而被告就洗錢防制法部分於本院
  審理中自白有斟酌減輕事由，且在該詐欺集團內擔任車手，參
  與犯罪程度較低，罪責較該詐騙集團之主嫌或其他實施詐騙之
  共犯為輕。復酌量被告已與附表編號2劉昌易調解成立（已付
  款新臺幣1萬元，餘額分期付款），就附表編號1、3被害人尚
  未和解或賠償，兼衡被告自陳學歷大學就學中，現在沒有工作
  ，無收入，未婚，無小孩等智識程度、家庭及經濟狀況（審金
  訴一卷第91頁）等個人責任基礎，暨其犯罪之動機、目的、手
  段、所生損害等一切情狀，分別量處如附表一主文欄所示之刑
  。
㈥定執行刑：按刑法第51條數罪併罰定執行刑之立法方式，採限
  制加重原則，亦即非以累加方式定應執行刑，被告每次犯罪手
  法類似，如以實質累加方式定應執行刑，則處罰之刑度顯將超
  過其行為之不法內涵，違反罪責原則，及考量因生命有限，刑
  罰對被告造成之痛苦程度，係隨刑度增加而生加乘效果，非以
  等比方式增加，是以隨罪數增加遞減刑罰方式，當足以評價被
  告行為不法性之法理（即多數犯罪責任遞減原則）。再按數罪
  併罰之定應執行之刑，係出於刑罰經濟與責罰相當之考量，並
  非予以犯罪行為人或受刑人不當之利益，為一種特別的量刑過
  程，相較於刑法第57條所定科刑時應審酌之事項係對一般犯罪
  行為之裁量，同法第51條之定應執行刑，乃係對犯罪行為人本
  身及所犯各罪之總檢視，除應考量行為人所犯數罪反應出之人
  格特性，並應權衡審酌行為人之責任與整體刑法目的暨相關刑
  事政策，在量刑權之法律拘束性原則下，依刑法第51條第5款
  之規定，採限制加重原則，以宣告各刑中之最長期為下限，各
  刑合併之刑期為上限，但最長不得逾30年，資為量刑自由裁量
  權之外部界限，並應受法秩序理念規範之比例原則、平等原則
  、責罰相當原則、重複評價禁止原則等自由裁量權之內部抽象
  價值要求界限之支配，以使輕重得宜，罰當其責，俾符合法律
  授與裁量權之目的，以區別數罪併罰與單純數罪之不同，兼顧
  刑罰衡平原則。本案被告犯如附表一所示之罪，均係犯三人以
  上共同詐欺取財罪，犯罪手法類似、相同，且犯罪期間非長（
  109年7月7日至7月9日），兼衡被告如附表二所示之罪質、提
  領數額高低、欲達到犯罪預防目的所需之制裁程度等情節，暨
  被告犯數罪所反應之人格特性，及整體刑法目的暨相關刑事政
  策，依法定其等應執行刑如主文所示。
四、不予沒收部分說明
  按犯罪所得，屬於犯罪行為人者，沒收之。前二項之沒收，於
  全部或一部不能沒收或不宜執行沒收時，追徵其價額，刑法第
  38條之1第1項前段、第3項定有明文。查本被告供述未因犯罪
  獲有任何報酬（偵二卷第112頁），且卷內尚無積極證據足認
  被告有因本件犯行而獲取之報酬，亦無積極證據證明被告就詐
  騙所得財物有所朋分，尚難認被告就本件有何犯罪所得可資沒
  收或追徵，附此敘明。
據上論斷，應依刑事訴訟法第273條之1第1項、第284條之1、第2
99條第1項前段，洗錢防制法第14條第1項，刑法第11條前段、第
28條、第339條之4第1項第2款、第55條前段、第51條第5款，刑
法施行法第1條之1第1項，判決如主文。
本案經檢察官姚崇略、劉俊良提起公訴，檢察官呂乾坤到庭執行
職務。
中    華    民    國   111    年    3   月     16     日
                  刑事第五庭    法  官  李昆南
以上正本證明與原本無異。
如不服本判決應於收受送達後20日內向本院提出上訴書狀，並應
敘述具體理由；如未敘述上訴理由者，應於上訴期間屆滿後20日
內向本院補提理由書（均須按他造當事人之人數附繕本）「切勿
逕送上級法院」。
因疫情而遲誤不變期間，得向法院聲請回復原狀。
中    華    民    國   111    年    3    月    16     日
                                 書記官  鄭仕暘
附錄本判決論罪科刑法條：
洗錢防制法第14條
有第二條各款所列洗錢行為者，處7年以下有期徒刑，併科新臺
幣5百萬元以下罰金。
前項之未遂犯罰之。
前二項情形，不得科以超過其特定犯罪所定最重本刑之刑。
中華民國刑法第339條之4
犯第339條詐欺罪而有下列情形之一者，處1年以上7年以下有期
徒刑，得併科1百萬元以下罰金：
一、冒用政府機關或公務員名義犯之。
二、三人以上共同犯之。
三、以廣播電視、電子通訊、網際網路或其他媒體等傳播工具，
對公眾散布而犯之。
前項之未遂犯罰之。
附表一
編號 犯罪事實 主文（宣告刑） １ 附表二編號1所示之犯行 蔡仲凱犯三人以上共同詐欺取財罪，處有期徒刑壹年壹月。 ２ 附表二編號2所示之犯行 蔡仲凱犯三人以上共同詐欺取財罪，處有期徒刑壹年。 ３ 附表二編號3所示之犯行 蔡仲凱犯三人以上共同詐欺取財罪，處有期徒刑壹年參月。 
附表二
編號 被害人 遭詐騙情形 提領之情形 相關證據 1 告訴人卓宛玲 詐騙集團機房成員於民國109年7月9日上午10時許前之某時，以電話聯繫卓宛玲，對其佯稱可購買必定中獎之澳門公益彩券號碼、海外保險或協助香港廉政公署偵辦貪汙案件云云，致卓宛玲陷於錯誤，於同日10時許匯款新臺幣 （下同）12萬元至蔡仲凱上開土銀帳戶內。 蔡仲凱於109年7月9日15時28分許至新北市○○區○○○段000號臺灣土地銀行板橋分行，臨櫃提領現金40萬元（尚無積極證據證明12萬元以外部分亦為詐欺贓款）。 ①內政部警政署反詐騙諮詢專線紀錄表、臺中市政府警察局太平分局新平派出所受理詐騙帳戶通報警示簡便格式表、受理刑事案件報案三聯單、受理各類案件紀錄表各1份（警一卷第17至19、23至24、25、29、31頁） ②告訴人卓宛玲匯出匯款憑證1份（警一卷第27頁） ③告訴人LINE對話紀錄截圖共65張（警一卷第35至51頁） 2 告訴人劉昌易 詐騙集團成員於民國109年7月3日19許，利用TINDER交友網站與劉昌易認識後，即以LINE暱稱「HeQing」透過LINE與劉昌易聯繫，誘騙劉昌易至TKK數字資產交易平台（btcszjptw.com）投資，佯稱該平台有高報酬云云，致劉昌易陷於錯誤，依指示於109年7月6日23時13分許，匯款2萬元至蔡仲凱上開土銀帳戶內。 蔡仲凱於109年7月7日15時 許，在臺灣土地銀行華江 分行自動櫃員機，提領現 金2萬元。 ①告訴人劉昌易提供之彰化銀行自動櫃員機交易明細表影本1紙（警二卷第47頁）。 ②TKK數字資產交易平台網頁及客服對話紀錄5紙（警二卷第53至61頁） ③告訴人劉昌易與「HeQing」之LINE對話紀錄10紙（警二卷第63至82頁） 3 告訴人劉玟聰 詐騙集團機房成員於民國109年5月31日，利用Finally交友軟體與劉玟聰認識後，即以LINE暱稱「zhengyuxiang」透過LINE與劉玟聰聯繫，誘騙劉玟聰至葡京娛樂平台軟體，佯稱投資操盤該平台可以賺錢云云，致劉玟聰陷於錯誤，依指示於109年7月7日13時54分許，匯款200萬元至蔡仲凱上開土銀帳戶內。 蔡仲凱於109年7月7日14時 33分許，在臺灣土地銀行華江分行，臨櫃提領現金200萬元。 ①告訴人劉玟聰之元大銀行國內匯款申請書影本1份（警三卷第103頁） ②交友軟體、葡京育樂平台介面及LINE對話紀錄擷取照片25張（警三卷第105至117頁）